---
title: "Covid-19 à Madagascar"
output: 
  flexdashboard::flex_dashboard:
    orientation: rows
    social: [ "twitter", "facebook", "menu" ]
    vertical_layout: scroll
    theme: bootstrap


---

<!-- Google Tag Manager -->
<script>(function(w,d,s,l,i){w[l]=w[l]||[];w[l].push({'gtm.start':
new Date().getTime(),event:'gtm.js'});var f=d.getElementsByTagName(s)[0],
j=d.createElement(s),dl=l!='dataLayer'?'&l='+l:'';j.async=true;j.src=
'https://www.googletagmanager.com/gtm.js?id='+i+dl;f.parentNode.insertBefore(j,f);
})(window,document,'script','dataLayer','GTM-N9D53DP');</script>
<!-- End Google Tag Manager -->

```{r setup, include=FALSE}
library(flexdashboard)
library(googlesheets4)
library(shiny)
library(sf)
library(leaflet)
library(tidyverse)
library(plotly)
library(lubridate)
library(dygraphs)
library(zoo)
library(forecast)
library(stringdist)
```


```{r}

# pull data from google sheets & clean
gs4_deauth()
data <- read_sheet("https://docs.google.com/spreadsheets/d/1oQJl4HiTviKAAhCjMmg0ipGcO79cZg6gSHrdTuQID_w/edit#gid=0", sheet = 5)
test <- read_sheet("https://docs.google.com/spreadsheets/d/1oQJl4HiTviKAAhCjMmg0ipGcO79cZg6gSHrdTuQID_w/edit#gid=0", sheet = 6)
events <- read_sheet("https://docs.google.com/spreadsheets/d/1oQJl4HiTviKAAhCjMmg0ipGcO79cZg6gSHrdTuQID_w/edit#gid=0", sheet = 8)
# shapefiles
mdg2 <- read_sf("data/regions/MDG_ADM1.shp")

# Cases by region
data$region<-mdg2$NAME[amatch(data$Location4,mdg2$NAME,maxDist=6)]
data$Date<-as.Date(data$Date)
data$region[is.na(data$region)]="unspecified"
data %>%
  group_by(region) %>%
  summarize(cases = sum(Type=="N"), deaths = sum(Type == "D")) -> cases_by_region


deaths<-filter(data,Type=="D")
cases<-filter(data,Type=="N")

cases_by_date <- as.data.frame(xtabs( ~ Date+region , cases))
cases_by_date$Date<-as.Date(cases_by_date$Date)
cases_by_date%>%rename(cases=Freq)%>%
  group_by(region)%>%
  mutate(cum.sum=cumsum(cases))%>%#compute cumulative number of cases per region
  mutate(mov.avg=rollmeanr(cases,7,fill="extend"))->cases_by_date#compute 7 days moving average per region

deaths$Age<-as.numeric(deaths$Age)
deaths_by_date<-as.data.frame(xtabs( ~ Date+region , deaths))
deaths_by_date$Date<-as.Date(deaths_by_date$Date)
deaths_by_date%>%
  rename(deaths=Freq)%>%
  group_by(region)%>%
  mutate(deaths.cum.sum=cumsum(deaths))->deaths_by_date

#IRD for infected (new cases), Recovered (R) and Removed (D)
IRD<-as.data.frame(xtabs( ~ data$Date+data$Type))
IRD%>%rename("Date"=1,"Type"=2,"n"=3)%>%filter(Type!="S")->IRD
IRD$Date<-as.Date(IRD$Date)

IRD%>%
  arrange(Date)%>%
  dplyr::group_by(Type)%>%
  mutate(Type.cum.sum=cumsum(n))->IRD


##testing

test %>%select("Date"=Date,"Cum.cases"=Cum.cases,"New.cases"=new.cases, "Total.tests"=Global.total.test)%>%arrange(Date)->test

Diff.previous<-data.frame("Date"=test$Date[c(2:length(test$Total.tests))],
                          "tests.diff"=diff(test$Total.tests, lag = 1,na.rm=T),                                        "time.diff"=as.integer(diff.Date(test$Date)))%>%
  filter(!is.na(tests.diff)&time.diff==1)#table of daily test (when  there is exactly 1 day between two available "numbers of tests")

data%>%
  group_by(Date)%>%
  summarise(n.cases=sum(Type=="N"),n.deaths=sum(Type=="D"))%>%
  arrange(Date)%>%
  mutate(cum.cases=cumsum(n.cases),mov.avg=rollmeanr(n.cases,7,fill="extend"),
         cum.deaths=cumsum(n.deaths),d.mov.avg=rollmeanr(n.deaths,7,fill="extend"))%>%
  right_join(test)%>%
  left_join(Diff.previous)%>%arrange(Date)%>%
  mutate(tests.mov.avg=rollmeanr(tests.diff,5,fill="extend"))%>%
  mutate(positivity=(n.cases/tests.diff)*100)%>%
  mutate(positivity.mov.avg=rollmeanr(positivity,5,fill="extend"))%>%
  select(Date,n.cases,cum.cases,mov.avg,n.deaths,cum.deaths,d.mov.avg,n.tests=tests.diff,cum.tests=Total.tests,tests.mov.avg,positivity,positivity.mov.avg)->ntl.cases


ntl.cases<-ntl.cases[order(ntl.cases$Date,na.last=FALSE),]
ntl.cases$cum.cases<-na.locf(ntl.cases$cum.cases)
ntl.cases$cum.deaths<-na.locf(ntl.cases$cum.deaths)
ntl.cases$Date<-as.Date(ntl.cases$Date)

```
Country profile: Madagascar
========================================================================

Sidebar {.sidebar}
-----------------------------------------------------------------------
Ce profil de Madagascar face à la pandemie de COVID-19 comprend des graphiques interactifs et des precisions sur la situation actuelle de l épidmie a Madagascar.

Toutes les donnees presentees sont issues des communiques de presse du [Centre de Commandement Operationel du COVID-19](http://cco-covid19.gov.mg/fr/accueil).

**Les details et la précisions des figures et chiffres presentés ci dessous dependent de la qualite et de la quantite des informations communiquees par le gouvernement au public par le _biais de la presse_.**
  
   
\
\
Ces informations sont mises a jour quotidiennement.
Derniere mise à jour: 
**`r format(last(cases$Date),format="%B %d %Y")`**

\
Links to versions in English and Malagasy. (coming soon)

\
\
**Contributeurs**:
C. Jessica Metcalf, Malavika Rajeev, Tanjona Ramiadantsoa, Santatriniaina Randrianarisoa, Fidisoa Rasambainarivo and  Benjamin Rice.




**Avec le soutien de**: The Center for Health and Wellbeing and [Metcalf Lab](https://metcalflab.princeton.edu) at Princeton University and [Mahaliana Labs](http://www.mahaliana.org)


Row 
-----------------------------------------------------------------------

### Total cases

```{r}
valueBox(value=format(sum(cases_by_date$cases),big.mark = ","),
         caption=paste("Nombre total de cas rapportes à Madagascar depuis le 20-March-2020 au", format(last(cases_by_date$Date), format="%B %d %Y")),
         icon="fa-ambulance",color="info")
```

### Daily new cases (Moyenne mobile sur 7 jours)

```{r}
valueBox(value=format(last(ntl.cases$mov.avg),big.mark = ",",digits=3),
         caption=paste("Moyenne du nombre de cas quotidiens (7 derniers jours)", format(last(cases_by_date$Date), format="%B %d %Y")),
         icon="fa-chart-line",color="danger")
```

### Total Recovered
```{r}
IRD%>%filter(Type=="R")->recov
valueBox(value=format(last(recov$Type.cum.sum),big.mark = ","),
         caption=paste("Nombre de guerisons du 20-Mars-2020 au", format(last(recov$Date), format="%B %d %Y")),
         icon="fa-check-circle",color="success")
```

### Total deaths
```{r}
valueBox(value=sum(cases_by_region$deaths,na.rm=TRUE), 
         caption="Nombre de morts rapportés à Madagascar depuis le 20 Mars 2020",color="danger",icon="fa-heartbeat",href="### Total deaths")
```


### Total tests performed: How many tests did Madagascar so far?
```{r}
valueBox(value=format(last(test$Total.tests),big.mark = ","),caption=paste("Total Nombre de tests effectues entre le 20-March-2020 and",format(last(test$Date),format= "%B %d %Y")),
         icon="fa-flask",color=ifelse(last(test$Total.tests)/27692<5,"warning","info"))
```

Row
------------------------
### Notes and announcements

**Les 1er et 2 Juillet, les communiques de presse n'ont pas rapporté la localisation d'un certain nombre de cas positifs.** 

**L'age et le Sexe des mortalités n'a pas non plus ete rapporté.**

Ces omissions peuvent affecter certaines figures presentees ci dessous.




Row {data-width=650}
-----------------------------------------------------------------------

### **Carte des cas a Madagascar**: Combien de cas ont ete detectes dans chaque region de Madagascar. 


```{r}
mada_regions <- left_join(mdg2, cases_by_region, by = c("NAME" = "region"))

bins <- pretty(cases_by_region$cases,n=12)
pal <- colorBin("YlOrRd", domain = mada_regions$cases)

labels <- sprintf(
      "<strong>%s</strong><br/> Cases: %i <br/> Deaths: %i",
      mada_regions$NAME, mada_regions$cases, mada_regions$deaths
    ) %>% lapply(htmltools::HTML)
    
map <-leaflet()  %>%
  addTiles()%>%
  addPolygons(data = mada_regions,
              color = "black", weight = 0.001, smoothFactor = 0.1,
              fillColor = ~pal(cases),
              fillOpacity = 0.6,
              dashArray = NULL,
              label = labels,
              highlightOptions = highlightOptions(
                    weight = 3,
                    color = "black",
                    dashArray = NULL,
                    fillOpacity = 0.75,
                    bringToFront = TRUE),
              labelOptions = labelOptions(
                style = list("font-weight" = "normal", padding = "3px 8px"),
                textsize = "15px",
                direction = "auto")) %>%
  addLegend("bottomright", pal = pal, values = bins, title = "Number of reported cases")
map %>%addProviderTiles(providers$Esri.WorldStreetMap)
```

### **COVID 19 in Madagascar?**
COVID-19 est la maladie causee par le nouveau coronavirus (SARS-CoV2) qui a ete identifie en Chine =a la fin de l annee 2019. 

A travers les mouvements de populations, le virus s est repandu tres rapidement autour du globe et a infecte plus de 10 million de personnes et provoque la mort de pres de 500 000 d entre elles.

En reponse a cette epidemie, le gouvernement Malagasy a interrompu tout vol en provenance et a destination de la Chine a partir du 10 fevrer et ensuite tout vol commercial international a partir du 20 Mars 2020.

COVID 19 a ete detecte a Madagascar le **March 20, 2020** sur trois individus en provenance de l'Europe. 

Les autorites ont declare des mesures d'urgence sanitaires limitant le mouvement des populations au sein et entre les regions. Depuis, certaines de ces mesures ont ete allegees.

Les tests sont disponibles localement et principalement pour les cas suspects. L' [Institut Pasteur de Madagascar](www.pasteur.mg) a procede a plus de 14 000 tests a ce jour. Recemment trois autres laboratoires ont acquis la capacite d'effectuer ces tests dont [the Centre d'Infectiologie Charles Merieux](https://cicm-madagascar.com), the HJRA hospital and the Laboratoire d'Analyses Medicales de Madagascar.  Ensemble, ces 4 laboratoires effectuent **en moyenne `r format(round(last(na.trim(ntl.cases$tests.mov.avg)),2),big.mark = ",")` par jour  (moyenne des 5 derniers jours)**.

A la date du **`r format(last(cases_by_date$Date),format="%B %d %Y")`**, Madagascar a confirme **`r format(sum(cases_by_date$cases),big.mark = ",")`** cas situes dans `r n_distinct(data$Location4,na.rm=TRUE)` regions et `r length(deaths$Id)` morts.


Row {data-width=650}
-----------------------------------------------------------------------


### **Time series: nouveaux cas, guerisons et morts**

```{r}
ggplot(data=IRD,aes(x=Date,y=Type.cum.sum,fill=Type))+
  geom_area(data=IRD,aes(x=Date,y=Type.cum.sum,fill=Type),alpha=0.7,size=2,position="dodge")+
  scale_fill_discrete(labels=c("Cas","Guerisons","Morts"),breaks=c("N","R","D"))+
  scale_x_date(date_breaks = "2 weeks")+
  theme(panel.background=element_blank(),axis.text.x = element_text(angle = 45, hjust = 1))+
  labs(y="Nombre de personnes")->IRD_curve
IRD_curve

```


### **Nombre de cas cumules dans chaque region**


```{r}
library(ggthemes)
library(scales)
library(RColorBrewer)

colourCount =length(unique(cases_by_date$region))
mycolors <- colorRampPalette(brewer.pal(8, "Paired"))(colourCount)
ggplot(data=cases_by_date,aes(x=Date,y=cum.sum,fill=region))+
  geom_area(data=cases_by_date,aes(x=Date,y=cum.sum,fill=region),size=0.75)+
  scale_fill_manual(values=mycolors)+scale_x_date(date_breaks = "2 weeks")+theme(panel.background=element_blank(),axis.text.x = element_text(angle = 45, hjust = 1))+labs(y="Nombre de cas")->cumulative_cases
ggplotly(cumulative_cases)

```


Row {data-width=650}
-------------------------------

### **Nombre de cas quotidiens et moyenne mobile**

```{r, warning=FALSE}
daily.cases<-ggplot(data=ntl.cases,aes(x=Date,y=mov.avg))+
  geom_col(aes(x=Date,y=n.cases,fill="n.cases"),position="dodge",alpha=0.4)+
  scale_x_date(date_breaks = "2 weeks") +
  geom_line(aes(x=Date,y=mov.avg,color="mov.avg"),size=1)+
  labs(y="Nombre de cas/jour")+
  scale_fill_manual(name = "", values = c("n.cases" = "#1B9E77")) +
  scale_color_manual(name= "",values = c("mov.avg" = "#E6AB02")) +
  theme(panel.background=element_blank(),axis.text.x = element_text(angle = 45, hjust = 1))
ggplotly(daily.cases)

```


Row {data-width=650}
----------------------------------

### **Nombre de nouveaux cas par jour par region** 
```{r cases_movavg, warning=FALSE}
modavg.curv<-ggplot(data=cases_by_date,aes(x=Date,y=mov.avg))+
  geom_col(aes(x=Date,y=cases,fill=region),position="dodge",alpha=0.4)+
  scale_x_date(date_breaks = "2 weeks") +
  geom_line(aes(x=Date,y=mov.avg,group=region,colour=region),size=0.7,method="gam")+
  labs(y="Nombre de nouveaux cas")+
  theme(panel.background=element_blank(),axis.text.x = element_text(angle = 45, hjust = 1))
ggplotly(modavg.curv)



```


### **Definitions et Indicateurs**

**Test**: Les tests utilises pour confirmer qu'une personne est infectee par le virus est appele RT-PCR (Real time Polymerase Chain Reaction). Il permet aux scientifiques de detecter le materiel genetique qui appartient au virus a partir d'un frottis collecte sur un patient et de dire si cette personne est **actuellement** infectee par le virus. 


**Cas**: Un individu qui a eu un resultat positif apres un test moleculaire par RT-PCR dans un des laboratoires agrees.


**Moyenne mobile**: La moyenne mobile des 5 (ou 7) jours est la moyenne de cet indicateur pendant les 5 (ou 7) derniers jours. Ceci permet d'evaluer les tendances actuelles.

**Taux de positivite**: Ceci correspond a la proportion de cas confirme pour 100 tests effectues. L'OMS suggere qu'un taux de positivite de 3-12% serait la reference pour affirmer que l'on teste assez. [reference](https://www.who.int/docs/default-source/coronaviruse/transcripts/who-audio-emergencies-coronavirus-press-conference-full-30mar2020.pdf?sfvrsn=6b68bc4a_2)

**Case fatality rate**: Proportion de morts chez les cas confirmes. 


Row 
-----------------------------------------------------------------------

### Total tests performed: How many tests did Madagascar perform so far?
```{r}
valueBox(value=format(last(test$Total.tests),big.mark = ","),caption=paste("Total Nombre de tests entre 20-March-2020 et",format(last(test$Date),format= "%B %d %Y")),
         icon="fa-flask",color=ifelse(last(test$Total.tests)/27692<5,"warning","info"))
```

### Tests per thousand: How many tests did Madagascar perform so far?
```{r}
valueBox(value=format(round(last(test$Total.tests/27692),2),big.mark = ","),caption="Tests par milliers de personnes",
         icon="fa-vial",color=ifelse(last(test$Total.tests)/27.692<5,"warning","info"))
```

### Positivite (moyenne des 5 derniers jours)

```{r}
positivity_ma<-ntl.cases%>%filter(!is.na(positivity.mov.avg))
gauge(round(last(positivity_ma$positivity.mov.avg),2),min=0,max=100,symbol='%',label="Taux de positivite",abbreviateDecimals = 2,
      sectors=gaugeSectors(success=c(0,5),warning = c(5,20),danger=c(20,100)))
```



### Tests quotidiens
```{r}

valueBox(value=format(round(last(na.trim(ntl.cases$tests.mov.avg)),2),big.mark = ","), caption="Tests quotidiens (moyenne des 5 derniers jours)",
         icon="fa-vial",color=ifelse(ntl.cases$tests.mov.avg<500,"warning","info"))
```


Row
------------
### **Time series of tests**

```{r}
ntl.cases%>%select(c(Date,"New cases"=n.cases,"Tests"=n.tests))%>%pivot_longer(cols=c(2,3))%>%
ggplot( aes(x = Date, y = value,fill=name)) +
  geom_col(size=0.5,position="dodge") +
  #geom_point(size=0.5)+
  scale_x_date(date_breaks = "2 weeks") +
  scale_y_continuous()+
  scale_fill_viridis_d(name="Variable",labels=c("Nombre de cas","Nombre de tests"))+
  labs(y = "Nombre de tests et de cas quotidiens") + 
  theme(panel.background=element_blank(),axis.text.x = element_text(angle = 45, hjust = 1)) -> tests.ts
ggplotly(tests.ts)



```


### **Taux de positivite quotidien et moyenne des 5 derniers jours**
```{r}


ntl.cases%>%select(c(Date,"positivity"=positivity,"Moving.average"=positivity.mov.avg))%>%
  #pivot_longer(cols=c(2,3))%>%
ggplot( aes(x = Date)) +
  geom_col(aes(y=positivity,fill="positivity"),size=0.5,alpha=0.7) +
  geom_line(aes(y= Moving.average,color="Moving.average"),size=1)+
  scale_x_date(date_breaks = "2 weeks",limits = c(as.Date("2020-05-18"),Sys.Date())) +
  labs(y = "Taux de positivite (%)")+
  scale_fill_manual(name = "", values = c("positivity" = "chartreuse4"),labels="Positivite") +
  scale_color_manual(name = "", values = c("Moving.average" = "red4")) +

  theme(panel.background=element_blank(),axis.text.x = element_text(angle = 45, hjust = 1)) -> positivity.ts
ggplotly(positivity.ts)


```



Row 
-----------------------------------------------------------------------

### **Nombre de morts**
```{r}

valueBox(value=sum(cases_by_region$deaths,na.rm=TRUE), caption="Number of deaths caused by COVID-19 reported in Madagascar since 20 March 2020",color="danger",icon="fa-heartbeat")
```

### **Overall case fatality rate**
```{r}

valueBox(value=paste(round(100*sum(cases_by_region$deaths)/sum(cases_by_region$cases),2),"%"),
         caption="Case Fatality Rate",
         icon="fa-virus",
         color="danger")
```

### **daily deaths**
```{r}

valueBox(value=round(last(ntl.cases$d.mov.avg),2),
         caption="Daily COVID-19 deaths (7 days moving average)",
         icon="fa-bible",
         color=ifelse(last(ntl.cases$d.mov.avg)<1,"warning","danger"))
```

Row {data-width=650}
----------------------------
### **Age and Sex of deceased**
```{r}

deaths%>%filter(!is.na(Sex))%>%
  ggplot()+
  geom_histogram(aes(x=Age),position="dodge",binwidth=5,fill="#7570B3")+labs(y="number of deceased individuals",caption="The age and sex of some individuals were not specified during the press briefings and are not presented on this graph") +theme_bw()+facet_grid(~Sex)+scale_y_continuous(limits=c(0,5))->death_hist
death_hist

```

### ***How many people have died on this day and average daily death rate?***
```{r}
ntl.cases%>%rename("deaths"=n.deaths,"moving.average"=d.mov.avg)%>%
  ggplot(aes(x=Date))+
  geom_col(aes(y=deaths,fill="deaths"))+
  geom_line(aes(y=moving.average,color="moving.average"),size=1)+
  labs(y="number of deceased individuals per day")+
  scale_x_date(date_breaks = "2 weeks") +
  scale_y_continuous(limits=c(0,5))+
  scale_fill_manual(name = "", values = c("deaths" = "#1f78b4"),labels="number of deaths") +
  scale_color_manual(name = "", values = c("moving.average" = "#fdbf6f")) +
  theme(panel.background=element_blank(),axis.text.x = element_text(angle = 45, hjust = 1))->death_time
ggplotly(death_time)

```




